【裁判字號】    92,簡上,75
【裁判日期】    920620
【裁判案由】    給付貨款
【裁判全文】
臺灣臺北地方法院民事判決  九十二年度簡上字七五號
    上  訴  人  業昌營造股份有限公司
    法定代理人  戊○○
    訴訟代理人  丁○○
    被上訴人    協福窯業股份有限公司
    法定代理人  甲○○
    訴訟代理人  乙○○
                丙○○
右當事人間請求給付貨款事件，上訴人對於中華民國九十一年十一月二十一日臺灣臺
北地方法院臺北簡易庭九十一年度北簡字第一○一二六號第一審判決提起上訴，本院
判決如左：
    主      文
上訴駁回。
第二審訴訟費用由上訴人負擔。
    事      實
甲、上訴人方面：
  一、聲明：
    (一)原判決廢棄。
    (二)駁回被上訴人在第一審簡易之訴。
  二、陳述：除與原宣示判決筆錄記載相同者，茲引用之外，補稱：
    (一)上訴人原承攬南投縣集集鎮岳崗營區內之整修工程，並將大部分工程轉由許世
      立承攬，上訴人向業主新億營造有限公司所預借或請領之工程款項總計新台幣
      （下同）一百八十萬元，均依合約支付許世立，並無拖欠任何工程款項，被上
      訴人所稱之材料（紅磚）款項，應向許世立索取。
    (二)許世立並非上訴人之員工或代理人，係屬上訴人之協力廠商之一，即依兩造合
      約處理工程承攬事宜，並非代理上訴人處理公司事宜，許世立於原審證述係上
      訴人員工，即工地代理人，與事實不符。
  三、證據：除援用第一審所提證據外，補提統一發票、許世立九十一年一月十三日
      書立之證明書各一件、支票影本九紙及付款簽收簿二紙，並聲請訊問證人李俊
      達。
乙、被上訴人方面：
  一、聲明：駁回上訴。
  二、陳述：除與原宣示判決筆錄記載相同者，茲引用之外，補稱：
    (一)依證人許世立於原審所為之證述，其向被上訴人購買系爭紅磚時，既表明以上
      訴人名義開立發票，且向上訴人請款，足以使人認為購買紅磚係上訴人，許世
      立顯有以上訴人代理人自居之意，於被上訴人主觀認知上，亦認許世立係代理
      上訴人購買紅磚，足見上訴人之行為已可使人認為其以代理權授與許世立，上
      訴人對於許世立表明為其代理人一事既未為反對之意思表示，而以其自身行為
      又足以使人認定已以代理權授與許世立，則本件已符合表見代理，此外，上訴
      人又無法證明被上訴人明知許世立無代理權或有可得而知之情形，是上訴人辯
      以兩造無買賣契約關係等語，尚不足採。原審判認上訴人應如數給付系爭紅磚
      之貨款及法定遲延利息，至為允當，於法並無不合。
    (二)又證人許世立業已證述其係在上訴人公司工作，由其負責叫工人及材料，是上
      訴人公司支付其工資，連同其所鳩集之工人工資及材料費用均由上訴人支付，
      且其不僅執有上訴授權其使用之公司大小章，出示之名片亦載明上訴人之公司
      名稱及統一編號。況且被上訴人出售系爭紅磚之銷貨統一發票，許世立亦表明
      記載買受人為上訴人公司，並將被上訴人交付之統一發票轉寄與上訴人公司，
      未見上訴人為任何反對之意思表示。從而，就系爭紅磚之買賣過程，在在顯示
      無論如何上訴人均須負授權人之責任。詎上訴人猶執陳詞，以其與許世立內部
      間真偽難辨之約定抗辯，縱其為真實，外人亦無從得知，殊不足以對抗被上訴
      人，無以解免其應負授權人責任。
  三、證據：除援用第一審所提證據外，並聲請訊問證人許世立。
    理      由
一、本件被上訴人起訴主張上訴人分別於九十年八月、十月及十一月間，因承攬南投
    縣集集鎮岳崗營區內之整修工程，陸續向被上訴人訂購紅磚，計八月份購買二萬
    二千塊、十月份購買七萬八千塊、十一月份購買六萬塊，每塊單價一元六角，共
    計二十六萬八千八百元，被上訴人已依約交付完畢。詎上訴人拒不付款，諉稱係
    許世立訂購，與上訴人無關，惟許世立係以上訴人公司工務部負責人身分，向被
    上訴人購買系爭紅磚，復指示被上訴人以上訴人為買受人開立銷貨統一發票予上
    訴人，其所為買賣行為之效力，應及於上訴人，爰依民法第三百六十七條之規定
    ，請求上訴人給付前揭價金及自起訴狀繕本送達翌日起至清償日止之法定遲延利
    息。上訴人則以其承攬南投縣集集鎮岳崗營區內之整修工程後，將大部分工程發
    包給許世立承攬，系爭紅磚係許世立個人向被上訴人購買，與上訴人無涉等語，
    資為抗辯。
二、被上訴人主張許世立分別於九十年八月、十月及十一月間，因南投縣集集鎮岳崗
    營區內之整修工程之需，陸續以上訴人名義向被上訴人訂購紅磚，計八月份購買
    二萬二千塊、十月份購買七萬八千塊、十一月份購買六萬塊，每塊單價一元六角
    ，共計二十六萬八千八百元；及被上訴人已依約交付完畢，並以上訴人為買受人
    開立銷貨統一發票之事實，業據其提出與所述相符之九十年八月、十月及十一月
    請款單各一紙、紅磚送貨單十紙、被上訴人九十一年三月二十五日律師函暨掛號
    郵件收件回執、許世立名片各一件及統一發票二紙為證，復為上訴人所不爭執，
    自堪信為真實。
三、本件經依民事訴訟法第二百七十條之一第一項第三款規定，整理並協議簡化爭點
    後，兩造同意僅就言詞辯論時所陳述之事實及主張之法律關係為論斷（見本院九
    十二年六月六日言詞辯論筆錄），即(一)許世立是否有權代理上訴人向被上訴人購
    買系爭紅磚？(二)若許世立無權代理上訴人向被上訴人購買系爭紅磚，上訴人是否
    應就許世立之行為依民法第一百六十九條之規定，負授權人責任？爰將本院得心
    證之理由分敘如下：
    (一)被上訴人主張係許世立以上訴人名義向被上訴人購買系爭紅磚之事實，固如前
      述，然被上訴人否認有授權許世立向被上訴人購買系爭紅磚，並提出其與許世
      立於九十年七月十五日岳崗營區整修工程技術合作施工同意書、於九十年七月
      十五日簽署之同意書、於九十年十二月二日簽署之確認印章同意書及許世立九
      十年十二月十六日書立之聲明同意書各一件為證（見原審卷第三一至三五頁）
      ，依前述文書所載之內容觀之，並不能證明上訴人有授權許世立以該公司名義
      向被上訴人購買系爭紅磚；復依證人許世立於原審、本院準備程序期日、及證
      人李俊達於本院準備程序期日到場結證之證詞，亦僅能證明係許世立以上訴人
      名義向被上訴人購買系爭紅磚，尚不足以認定許世立向被上訴人購買系爭紅磚
      係經上訴人授權而屬有權代理。
    (二)按由自己之行為表示以代理權授與他人，或知他人表示為其代理人而不為反對
      之表示者，對於第三人應負授權人之責任。但第三人明知其無代理權或可得而
      知者，不在此限，民法第一百六十九條定有有明文。前揭規定係為保護善意第
      三人而設，故本人如有使第三人信以為其有代理權授與他人之行為，而與該他
      人交易，該他人雖無代理權，本人亦應負其責任。本件被上訴人主張許世立係
      以上訴人公司工務部負責人身分，向被上訴人購買系爭紅磚，復指示被上訴人
      以上訴人為買受人開立銷貨統一發票予上訴人，且系爭紅磚係送至被上訴人公
      司之工地，由許世立及其他工地之人員簽收，並用以施工，上訴人之行為已可
      使人認為其以代理權授與許世立等語，經核與證人許世立到場證述：「我從九
      十年七月二十四日左右至九十年十二月底，在被告公司工作，我在南投集集岳
      岡營區擔任工地管理工作，由我負責叫工人及材料，是業昌營造股份有限公司
      付我工資，我及工人的工資及材料費用均由業昌營造股份有限公司支付，當初
      有跟協福窯業股份有限公司買磚塊，約二十幾萬，我有簽收（提示原證一送貨
      單及請款單），只有一張許世平是我哥哥代簽，其他都是我簽的，紅磚也都有
      份有限公司，‧‧‧。系爭紅磚是我代替公司去叫貨的，系爭紅磚也是用在岳
      崗營區的工程，沒有用在其他的工程，發票是原告協福窯業股份有限公司給我
      的，我再轉寄到公司台北市○○路○段的地址，‧‧‧。」（見原審第四十九
      頁至第五十一頁）、「‧‧‧，我跟被上訴人協福窯業股份有限公司訂貨時是
      用上訴人業昌營造股份有限公司的名義訂貨，在九十年八月前有沒有跟被上訴
      人叫過貨我不記得了，貨款是由上訴人業昌營造股份有限公司付，被上訴人協
      福窯業股份有限公司把請款單給我我再給上訴人業昌營造股份有限公司，上訴
      人其他的小包部分有付款，但是對於被上訴人的部分沒有，請款時除了請款單
      外還要附發票，發票抬頭是開上訴人，因為我代表上訴人叫貨，發票當然要開
      上訴人的名義。」（見本院九十二年四月三十日準備程序筆錄），及證人李俊
      達到場結證：「當時是上訴人業昌營造股份有限公司承包新億的整修工程，之
      後再分包出去，都是由證人許世立跟小包聯繫，因為證人許世立是工地負責人
      ，證人許世立跟小包談好底價後應該會跟上訴人業昌營造股份有限公司報告，
      但是有沒有我並不清楚；材料的部分都是統一由工地叫，材料進來後我會先確
      定數量跟規格是否符合，材料商的發票是開上訴人業昌營造股份有限公司的，
      因為工程款是由新億營造給上訴人業昌營造股份有限公司，所以發包的款項及
      材料的款項是由上訴人業昌營造股份有限公司開票給小包及材料商，我有沒有
      叫過貨我不記得了，但是材料進場後我要拍照材料進料單上要簽名才能夠跟新
      億營造作估驗請款。」（見本院九十二年四月三十日準備程序筆錄）等語相符
      ，上訴人並無積極之作為拒絕許世立以其名義與他人締約、受貨並收取統一發
      票以向業主請領工程款，是被上訴人主張上訴人有足以令其相信許世立有權代
      理被上訴人為本件買賣行為之事實，應依表見代理之規定負授權人之責任，應
      屬可採。
四、從而，被上訴人依民法第三百六十七條之規定，請求上訴人給付二十六萬八千八
    百元，及自起訴狀繕本送達翌日即九十一年六月十一日起至清償日止按年息百分
    之五計算之利息，為有理由，應予准許。原審判命上訴人應如數給付被上訴人，
    並宣告假執行，於法並無不合。上訴意旨指摘原判決此部分不當，求予廢棄改判
    ，為無理由，應予駁回其上訴。
五、據上論結，本件上訴為無理由，依民事訴訟法第四百三十六條之一第三項、第四
    百四十九條第一項、第七十八條，判決如主文。
中      華      民      國    九十二    年      六      月      二十    日
                                  民事第一庭審判長法      官  陳邦豪
                                                  法      官  王貞秀
                                                  法      官  陳盈如
右正本係照原本作成
本判決不得上訴。
中      華      民      國    九十二    年      六      月      二十    日
                                                  法院書記官  高秋芬


司法院資訊處製作；財團法人民間司法改革基金會備份。
